【裁判字號】    98,上訴,4307
【裁判日期】    981231
【裁判案由】    毒品危害防制條例
【裁判全文】
臺灣高等法院刑事判決                98年度上訴字第4307號
上  訴  人
即  被  告  甲○○
                    （另案在臺灣臺北監獄臺北分監執行）
上列上訴人因毒品危害防制條例案件，不服臺灣板橋地方法院98
年度訴字第3234號，中華民國98年9 月30日第一審判決（起訴案
號：臺灣板橋地方法院檢察署98年度毒偵字第4189號），提起上
訴，本院判決如下：
    主  文
上訴駁回。
    事  實
一、甲○○曾於民國（下同）76年間，因搶奪搶劫軍法案件，經
    本院以76年度上重一訴字第103 號判處應執行有期徒刑14年
    6 月確定，嗣經本院減刑為應執行有期徒刑9 年5 月，於79
    年8 月27日縮刑期滿假釋出監並付保護管束；惟於假釋期間
    之82年間，因違反麻醉藥品管理等案件，經本院以82年度上
    訴字第6013號判處有期徒刑5 月、3 年，應執行有期徒刑3
    年3 月確定，復因妨害自由等案件，經原審法院以82年度訴
    字第3170號判決判處有期徒刑9 月、5 月，應執行有期徒刑
    1 年確定，另於89年間，因違反毒品危害防制條例案件，經
    臺灣臺北地方法院以88年度訴字第100 號判決判處有期徒刑
    8 月確定；上開假釋亦經撤銷，所餘殘刑與前揭案件接續執
    行，於94年8 月31日縮刑期滿執行完畢。再於96年間，因施
    用毒品案件，經原審法院以96年度毒聲字第387 號裁定送勒
    戒處所觀察、勒戒後，認有繼續施用毒品之傾向，經原審法
    院以96年度毒聲字第1314號裁定令入戒治處所施以強制戒治
    ，於97年3 月4 日因停止其處分而強制戒治執行完畢釋放，
    並由臺灣板橋地方法院檢察署檢察官以97年度戒毒偵字第16
    2 號為不起訴處分確定。詎甲○○仍不知悔改，先基於施用
    第二級毒品甲基安非他命之犯意，於98年6 月7 日晚間某時
    ，在臺北縣三重市○○○路244 巷34號5 樓住處內，以燒烤
    甲基安非他命後吸食煙霧之方式，施用甲基安非他命1 次；
    又另行基於施用第一級毒品海洛因之犯意，於98年6 月8 日
    某時，在上址以針筒注射之方式，施用海洛因1 次。嗣於98
    年6 月8 日22時許，在臺北縣三重市○○○路244 巷30號前
    為警查獲，並扣得海洛因1 包（驗餘淨重0.3024公克），經
    甲○○同意後採集其尿液檢體送驗，呈現鴉片類及安非他命
    類陽性反應，始悉上情。
二、案經臺北縣政府警察局蘆洲分局移送臺灣板橋地方法院檢察
    署檢察官偵查起訴。
    理  由
一、本件上訴人即被告甲○○（簡稱被告）所犯均係死刑、無期
    徒刑、最輕本刑為3 年以上有期徒刑以外之罪，亦非高等法
    院管轄第一審案件，且被告就被訴事實為有罪之陳述，經審
    判長告知被告簡式審判程序之旨，並聽取檢察官、被告之意
    見後，爰裁定進行簡式審判程序，是本件之證據調查，依刑
    事訴訟法第273 條之2 規定，不受同法第159 條第1 項、第
    161 條之2 、第161 條之3 、第163 條之1 及第164 條至第
    170 條規定之限制，合先敘明。
二、上揭犯罪事實，業據被告於原審及本院審理時自白不諱，且
    被告為警查獲後，經警採集其尿液檢體送驗，經臺灣檢驗科
    技股份有限公司以酵素免疫分析法（EIA ）初步檢驗，呈現
    安非他命類及鴉片類陽性反應，復以氣相層析質譜儀法（
    GC/MS ）確認檢驗，結果呈現安非他命、甲基安非他命及嗎
    啡陽性反應等情，有該公司於98年6 月25日所出具報告編號
    UL/2009/60443 號濫用藥物檢驗報告、臺北縣政府警察局蘆
    洲分局偵辦毒品案件尿液代號對照表各1 份在卷可稽（見偵
    查卷宗第41、42頁）；至扣案之白色粉末1 包，經送交通部
    民用航空局航空醫務中心鑑定，認實稱毛重0.5830公克（含
    1 袋2 標籤），淨重0.3030公克，取樣0.0006公克，餘重0.
    3024公克，檢出含有海洛因之成分等節，亦有該中心航藥鑑
    字第0983574 號毒品鑑定書1 紙附卷可考（見偵查卷宗第43
    頁）；復有上開海洛因1 包扣案可資佐證，足徵被告任意性
    之自白與事實相符，應堪採信。再被告前於96年間，因施用
    毒品案件，經原審法院以96年度毒聲字第387 號裁定送勒戒
    處所觀察、勒戒後，認有繼續施用毒品之傾向，經原審法院
    以96年度毒聲字第1314號裁定令入戒治處所施以強制戒治，
    於97年3 月4 日強制戒治執行完畢釋放，並由臺灣板橋地方
    法院檢察署檢察官以97年度戒毒偵字第162 號為不起訴處分
    確定等情，亦有本院被告前案紀錄表1 份附卷可參，足認被
    告係於上述觀察、勒戒執行完畢釋放後5 年內為本案施用毒
    品犯行，自應依毒品危害防制條例第23條第2 項規定，依法
    追訴、處罰。本案事證明確，被告犯行洵堪認定，應依法論
    科。
三、按海洛因及甲基安非他命分別係毒品危害防制條例第2 條第
    2 項第1 款及第2 款所明定之第一級及第二級毒品。是核被
    告甲○○所為，係犯毒品危害防制條例第10條第1 項之施用
    第一級毒品罪及同條第2 項之施用第二級毒品罪。被告施用
    海洛因及甲基安非他命前後，持有海洛因及甲基安非他命之
    低度行為，均為施用之高度行為所吸收，均不另論罪。被告
    所犯上開2 罪間，犯意各別，行為分殊，應予分論併罰。被
    告有上述事實欄所載之科刑及執行紀錄，此觀卷附本院被告
    前案紀錄表1 份即明，其於受有期徒刑之執行完畢後，5 年
    以內故意再犯本件有期徒刑以上之2 罪，為累犯，均應依刑
    法第47條第1 項規定加重其刑。
四、原審認被告罪證明確，依簡式審判程序，適用毒品危害防制
    條例第10條第1 項、第10條第2 項、第18條第1 項前段，刑
    法第11條、第47條第1 項、第38條第1 項第2 款、第51條第
    5 款之規定，及審酌被告曾因施用毒品犯行，經觀察、勒戒
    及強制戒治執行完畢釋放，並獲得不起訴處分之寬典（見卷
    附本院被告前案紀錄表），猶不知悔改，而再犯本件施用第
    一級毒品罪及施用第二級毒品罪，顯見其戒除毒癮之意志薄
    弱，惟其施用毒品係自戕行為，對他人法益尚無具體危害，
    兼衡被告之品行、智識程度、生活狀況、犯罪之動機、目的
    、手段、坦承犯行之犯罪後態度等一切情狀，認檢察官各求
    處有期徒刑1 年及7 月，稍有過重，而分別量處有期徒刑一
    年、五月，並定其應執行有期徒刑一年三月，另說明扣案之
    海洛因1 包（驗餘淨重0.3024公克），為本案查獲之第一級
    毒品，應依毒品危害防制條例第18條第1 項前段規定宣告沒
    收銷燬；扣案用以盛裝上開海洛因之包裝袋1 只，於鑑定時
    既可與海洛因分別秤重，足證可與海洛因析離，且係用於包
    裹毒品，防其裸露、潮濕，便於持有、攜帶與施用，係被告
    所有供犯罪所用之物，業據其於警詢時及偵查中均供明在卷
    （見偵查卷宗第10頁、第35頁），爰依刑法第38條第1 項第
    2 款規定，併予宣告沒收。其認事用法及量刑，均無違誤，
    被告上訴理由雖承認犯罪，然又稱戒斷毒癮實屬不易，被告
    兩次施用毒品，應屬習慣犯罪，請論處一罪，並科予允洽之
    刑云云。惟按刑事法上集合犯之概念，乃指本質上具有反覆
    、延續實行之特徵，立法時予以特別歸類，定為犯罪構成要
    件之行為要素，亦即就某些在密切接近之一定時、地，所持
    續實行之同種類複次行為，依照社會通念，將之歸為一個行
    為，成為包括之一罪，給予一個刑法評價。是關於集合犯之
    判斷，除應考量行為人主觀上是否出於反覆實行之概括犯意
    外，尚應斟酌客觀上之法律規範本來意涵、實現該犯罪目的
    之必要手段、社會生活經驗中該犯罪必然反覆實行之常態與
    社會之通念等因素。本件被告於不同時間，施用不同種類之
    毒品，可證被告前後2 次施用毒品犯行，皆係基於個別犯意
    產生。再就施用毒品行為而言，並非必須多次作為始克達成
    ，於一般生活中，亦難認持續施用毒品之行為仍屬常態，社
    會通念尤難容許一再違犯，立法者更無將之特別歸類為包括
    一罪之設計原意，自應依一般法律適用原則，以一行為一罪
    一罰處遇之；再按量刑之輕重本屬法院依職權裁量之事項，
    原審判決分別量處被告有期徒刑1 年、5 月，並定應執行有
    期徒刑一年三月，已審酌被告曾有多次施用毒品犯行，仍不
    知悔悟，故態復萌，再次施用毒品，其施用毒品係自戕行為
    ，對他人法益尚無具體危害，及其犯後坦承犯行，態度尚佳
    等一切情狀，並未逾越職權，亦未違反比例原則，被告上訴
    指摘原判決量刑過重，難認為有理由，其上訴應予駁回。
據上論斷，應依刑事訴訟法第368條，判決如主文。
本案經檢察官張熙懷到庭執行職務。
中    華    民    國    98    年    12    月    31    日
                  刑事第十九庭審判長法  官  鄧振球
                                    法  官  潘翠雪
                                    法  官  彭政章
以上正本證明與原本無異。
施用第一級毒品部分，如不服本判決，應於收受送達後10日內向
本院提出上訴書狀，其未敘述上訴之理由者並得於提起上訴後10
日內向本院補提理由書（均須按他造當事人之人數附繕本）「切
勿逕送上級法院」。
施用第二級毒品部分，不得上訴。
                                    書記官  杜宜寧
中    華    民    國    98    年    12    月    31    日


司法院資訊處製作；財團法人民間司法改革基金會備份。
